臺灣高雄地方法院刑事判決　　　　　　　　　　　　　九十一年度自字第四一三號
　　自　訴　人　豐旺企業社　設高雄市三民區○○○路二六八號
　　法定代理人　乙○○
　　代　表　人　甲○○
　　被　　　告　丙○○
右列被告因違反動產擔保交易法案件，經自訴人提起自訴，本院判決如左：
    主  文
丙○○無罪。
    理  由
一、自訴意旨略以：被告丙○○於民國九十一年四月二十三日，以動產擔保交易附條
    件買賣之方式，向自訴人豐旺企業社購買車牌號碼ＬＣＴ－三七○號光陽牌中古
    機車一部，為動產擔保交易之債務人，約定總價金新台幣（下同）五萬一千元，
    分十一期給付，每月一期，每月二十五日付款，一至六期每期付款五千七百元、
    七至十一期每期付款三千二百元，標的物存放地點為高雄市○鎮區○○路一三九
    號，在價金未付清之前，標的物所有權仍屬於出賣人所有，買受人僅得依約占有
    使用，不得任意遷移或為其他處分。詎被告取得標的物之後，僅繳付二期之分期
    價金，尚欠三萬九千六百元分期款未繳，即拒不付款，且意圖為自己不法之利益
    ，將該標的物遷移逃匿不知去向，致出賣人追索無著受有損害，因認被告涉犯動
    產擔保交易法第三十八條之罪嫌等情。
二、按犯罪事實應依證據證據認定之，無證據不得推定其犯罪事實，刑事訴訟法第一
    百五十四條定有明文。又事實之認定，應憑證據，如未能發現相當證據，或證據
    不足以證明，自不能以推測或擬制之方法，為裁判基礎（最高法院四十年台上字
    第八六號判例參照）；而告訴人之告訴或自訴人之自訴，均係以使被告受刑事訴
    追為目的，是其陳述是否與事實相符，仍應調查其他證據以資審認（最高法院五
    十二年台上字第一三００號判例參照），易言之，即藉由補強證據之存在，以增
    強或擔保告訴人陳述之證明力（最高法院八十七年度台上字第二一七六號判決要
    旨參照）。且認定犯罪事實所憑之證據，雖不以直接證據為限，間接證據亦包括
    在內，然無論直接證據或間接證據，其為訴訟上之證明，須於通常一般之人均不
    致有所懷疑，而得確信其為真實之程度者，始得據為有罪之認定，倘其證明尚未
    達此一程度，而有合理之懷疑存在而無從使事實審法院得有罪之確信時，即應由
    法院為諭知被告無罪之判決（最高法院七十六年台上字第四九八六號判例參照）
    。
三、本件自訴人認被告涉有右開犯行，無非係以自訴人之指訴、附條件買賣契約書為
    據，並以被告購買機車後除給付二期分期價款外，餘款均未繳納即避不見面將標
    的物他遷，顯有違反動產擔保交易法之故意等情為憑。訊據被告丙○○堅決否認
    有違反動產擔保交易法之犯行，辯稱：伊未曾向自訴人購買系爭機車，且該時間
    伊當時人在台灣屏東戒治所執所戒治中等語。
四、經查：本件上開機車實係由案外人即被告之弟丁○○所購一節，業據自訴人代理
    人甲○○於本院審理時陳稱：「當初是他（指被告丙○○）弟弟（指案外人丁○○）拿他的身分證來跟我分期付款買車，結果他弟弟繳了一期之後，就沒有繳錢
    ，我們是事後才知道的，他弟弟丁○○之後有把車子還給我們，並且告訴我們當
    初是他拿他哥哥的身分證來購車」等語（見本院九十一年十月三日訊問筆錄），
    核與證人丁○○於本院審理時證稱：上開動產交易買賣係由其購買，當初在自訴
    人店內購車時，因身分證放於家中，請其母親將身分證帶來，然因其母親不識字
    ，所以誤帶成丙○○身分證，且因其與丙○○長相類似，自訴人代理人甲○○就
    將合約書及擔保本票內基本資料填妥後，交由其以丙○○名義簽名，丙○○並不
    知情且未同意等語（見本院九十一年十月二十四日訊問筆錄）相符，且被告於九
    十一年一月四日開始執行戒治處分，九十一年八月九日戒治完畢，並續執行竊盜
    七個月，自九十一年一月四日起即未曾出監等情，業經本院依職權審閱卷附本院
    告院內索引卡紀錄表、台灣高等法院被告全國前案紀錄表各一份可資，並有本院
    刑案電話查詢登記表一紙在卷可憑，足見被告於上開九十一年四月間，尚在監所
    執行戒治處分，自無可能與自訴人簽訂上開動產擔保買賣契約書，自訴人與證人
    丁○○上開所證，堪信為真實，被告所辯應可採憑。從而，本件自訴人認被告涉
    有右開犯嫌既有誤會，而本院復查無其他積極證據證明被告確有自訴人所指之犯
    行，其犯罪即為不能證明，揆諸首開規定及說明，依法自應為被告無罪之諭知。
六、另證人丁○○涉犯冒用丙○○名義，簽立上開動產擔保交易買賣契約書及簽發本
    票等行為，既經證人丁○○自承在卷，涉犯偽造有價證券及偽造私文書等罪嫌，
    另請檢察官簽分偵辦。
據上論斷，應依刑事訴訟法第三百四十三條、第三百零一條第一項前段，判決如主文
。
中        華      民      國    九十一    年    十二    月        四    日
                                  臺灣高雄地方法院刑事第六庭
                                      法  官  邱  基  峻
右正本證明與原本無異。
如不服本判決，應於判決送達後十日內，向本院提出上訴狀。
                                      書記官  顏  平  國
中    華    民    國      九十一      年      十二      月      四      日
